【裁判字號】    98,易,2259
【裁判日期】    981030
【裁判案由】    毒品危害防制條例
【裁判全文】
臺灣板橋地方法院刑事判決              98年度易字第2259號
公  訴  人  臺灣板橋地方法院檢察署檢察官
被      告  甲○○
上列被告因毒品危害防制條例案件，經檢察官提起公訴（98年度
偵字第16451 號），本院裁定改依簡式審判程序，判決如下：
    主  文
甲○○轉讓第三級毒品，處有期徒刑貳月，如易科罰金，以新臺
幣壹仟元折算壹日，扣案之愷他命壹包（含包裝袋，檢驗後淨重
零點肆壹柒捌公克）沒收。
    事  實
一、甲○○明知愷他命（Ketamine，俗稱「Ｋ他命」）係毒品危
    害防制條例第2 條第2 項第3 款所明定之第三級毒品，依法
    不得持有、轉讓，竟基於轉讓第三級毒品愷他命之犯意，於
    民國98年3 月30日22時30分許，在臺北縣板橋市○○路○ 段
    239 號14樓有人陳冠瑋之租屋處內，將第三級毒品愷他命放
    入置於客廳桌上之分裝盤中，無償提供予其友人林修平、簡
    宗原、魏子健等人施用。嗣經警於翌日凌晨零時許持本院核
    發之搜索票在上址進行搜索查獲，並在該處客廳桌上之分裝
    盤中扣得第三級毒品愷他命1 包（檢驗前淨重0.419 公克，
    檢驗後淨重0.4178公克），而查悉上情。
二、案經臺灣板橋地方法院檢察署檢察官主動檢舉簽分案偵查起
    訴。
    理  由
一、查被告甲○○所犯並非死刑、無期徒刑、最輕本刑為三年以
    上有徒刑之罪或高等法院管轄第一審案件，而其於準備程序
    進行中，被告先就被訴事實為有罪之陳述，經法官告知簡式
    審判程序之旨，並聽取公訴人及被告之意見後，本院認適宜
    改依簡式審判程序進行，爰裁定進行簡式審判程序，合先敘
    明。
二、上開犯罪事實，業據被告於本院審理中坦承不諱，核與證人
    林修平、簡宗原、魏子健等三人於偵查中證述之情節相符，
    參以林修平、簡宗原、魏子健等三人之尿液經送驗後均呈
    Ketamine之陽性反應，有其等毒品案件尿液檢體編號及姓名
    對照表各1 紙、台灣檢驗科技股份有限公司98年4 月15日
    UL/2009/ 40120號、UL/2009/40121 號、UL/2009/40124 號
    濫用藥物檢驗報告各1 紙、現場照片14張在卷可證，並有愷
    他命1 包扣案可佐，足徵3 位證人之證詞堪予採認。再者，
    上開扣案之白色粉末1 包經送鑑定結果確含有愷他命成分乙
    節，復有交通部民用航空局航空醫務中心98年4 月10日航藥
    鑑字第0981854 號毒品鑑定書1 紙附卷可稽，足認被告所為
    不利於己之自白與事實相符。據此，本案事證明確，被告犯
    行堪以認定。
三、按愷他命係毒品危害防制條例所定之第三級毒品，故核被告
    所為，係犯毒品危害防制條例第8 條第3 項之轉讓第三級毒
    品罪。被告係於同一時、地以一行為轉讓愷他命予林修平、
    簡宗原、魏子健等三人，為想像競合犯，應論以一轉讓第三
    級毒品罪。爰審酌被告轉讓毒品予他人之行為，已造成他人
    身體之自我傷害，其行為亦足使社會因施用毒品人口增加，
    而減損勞動生產力，提高社會成本，所生損害非小，惟念其
    昔無前科，有臺灣高等法院被告前案紀錄表1 份在卷可按，
    素行良好，又其轉讓愷他命毒品予他人之次數僅一次，且數
    量甚微，暨其犯罪後坦承犯行，犯後態度良好等一切情狀，
    量處如主文所示之刑，另參以被告教育程度係高中畢業、家
    境勉持等情（見警卷調查筆錄受詢問人欄），並諭知如主文
    所示易科罰金之折算標準，以示懲儆。
四、按依毒品危害防制條例第18條第1 項前段之規定，應予沒收
    銷燬之毒品，以經查獲之第一、二級毒品為限。又毒品依其
    成癮性、濫用性及對社會危害性，共分為四級，上開條例並
    就製造、運輸、販賣、意圖販賣而持有、以非法方法使人施
    用、引誘他人施用及轉讓不同品項之毒品等行為，分別定其
    處罰。至施用或持有第三、四級毒品，因其可罰性較低，故
    未設處罰之規定，僅就施用及持有第一、二級毒品科以刑罰
    。然鑑於第三、四級毒品均係管制藥品，特於同條例第11條
    之1 明定無正當理由，不得擅自持有；第18條第1 項後段復
    規定查獲之第三、四級毒品，無正當理由而擅自持有者，沒
    入銷燬之。從而，依同條例第18條第1 項後段應沒入銷燬之
    毒品，專指查獲施用或持有之第三、四級毒品而言；倘係查
    獲製造、運輸、販賣、意圖販賣而持有、以非法方法使人施
    用、引誘他人施用或轉讓第三、四級毒品，既屬同條例相關
    法條明文規定處罰之犯罪行為，即非該條項應依行政程序沒
    入銷燬之範圍。又同條例第19條第1 項所定「供犯罪所用或
    因犯罪所得之物」，係指犯第4 條至第9 條、第12條、第13
    條或第14條第1 項、第2 項之罪所用或所得之物，不包括毒
    品本身在內，是尚不得援用此項規定為第三、四級毒品之沒
    收依據。再同條例對於查獲之製造、運輸、販賣、意圖販賣
    而持有、以非法方法使人施用、引誘他人施用及轉讓第三、
    四級毒品之沒收，並無特別規定，如其行為已構成犯罪，則
    該毒品即屬不受法律保護之違禁物，應回歸刑法之適用，依
    刑法第38條第1 項第1 款之規定沒收之，始為適法（最高法
    院95年度台上字第911 號判決要旨參照）。是扣案之白色粉
    末1 包經送驗結果（含包裝袋，檢驗前淨重0.419 公克，檢
    驗後淨重0.4178公克），確含愷他命成分，業已認明如前，
    屬毒品危害防制條例第2 條第2 項第3 款所定之違禁物，不
    論屬於犯人與否，均應依刑法第38條第1 項第1 款之規定予
    以沒收，至包裝上開愷他命之包裝袋1 只，其與毒品於物理
    外觀上附合而難予析離，且如強予析離至完全無殘渣留存，
    將耗費相當之時間、人力與經費，於經濟上顯無實益，是依
    社會一般通念，堪認該包裝袋已與查獲之毒品結合成為一體
    而無從強加析離，是上開毒品既屬刑法第38條第1 項第1 款
    所規定之違禁物，其外包裝袋自亦應併予沒收之。至鑑驗用
    罄之愷他命部分，因已滅失，自無庸再為沒收之諭知，併此
    敘明。
據上論斷，應依刑事訴訟法第273 條之1 第1 項、第299 條第1
項前段，毒品危害防制條例第8 條第3 項，刑法第11條前段、第
55條、第41條第1 項前段、第38條第1 項第1 款，判決如主文。
本案經檢察官陳旭華到庭執行職務。
中    華    民    國    98    年    10    月    30    日
                    刑事第十庭    法  官  鄭凱文
以上正本證明與原本無異。
如不服本判決應於收受本判決後10日內向本院提出上訴書狀，並
應敘述具體理由，如未敘述上訴理由者，應於上訴期間屆滿後20
日內補提理由書狀於本院（均須按他造當事人之人數附繕本）「
切勿逕送上級法院」。
                                  書記官  陳筱惠
中    華    民    國    98    年    10    月    30    日
附錄本案論罪法條：
毒品危害防制條例第8條
轉讓第一級毒品者，處1 年以上7 年以下有期徒刑，得併科新臺
幣100萬元以下罰金。
轉讓第二級毒品者，處6 月以上5 年以下有期徒刑，得併科新臺
幣70萬元以下罰金。
轉讓第三級毒品者，處3 年以下有期徒刑，得併科新臺幣30萬元
以下罰金。
轉讓第四級毒品者，處1 年以下有期徒刑，得併科新臺幣10萬元
以下罰金。
前4項之未遂犯罰之。
轉讓毒品達一定數量者，加重其刑至2 分之1 ，其標準由行政院
定之。


司法院資訊處製作；財團法人民間司法改革基金會備份。
